臺灣高等法院高雄分院刑事判決　　　　 96年度上訴字第236號
上　訴　人
即　被　告　乙○○
　　　　　　　　　　　號
上列上訴人因誣告案件，不服臺灣高雄地方法院95年度易字第17
14號中華民國95年12月29日第一審判決（聲請簡易判決處刑案號
：臺灣高雄地方法院檢察署95年度偵字第23224 號），提起上訴
，本院判決如下：
    主  文
上訴駁回。
    事  實
一、乙○○係甲○○之女婿，乙○○於民國95年1 月1 日下午6
    時許，在高雄縣林園鄉○○村○○路81之6 號住處內，因細
    故與其妻王桂珠發生口角爭執，適甲○○前往查看，並對乙
    ○○加以規勸。詎乙○○明知甲○○對其加以規勸時並未對
    其為毆打之行為，竟意圖使甲○○受刑事處分，而於同日晚
    間9 時15分許，向高雄縣政府警察局林園分局中芸派出所之
    警員林炳榮，誣指其遭甲○○揮拳毆打左頭部成傷，而向該
    管公務員提出傷害告訴。嗣經臺灣高雄地方法院檢察署檢察
    官偵查結果認無證據足認甲○○有傷害之犯行，而以95年度
    偵字第3067號為不起訴處分確定在案。
二、案經甲○○訴由臺灣高雄地方法院檢察署檢察官偵查後聲請
    簡易判決處刑，原審法院認為不宜以簡易判決處刑，改依通
    常程序審理。
    理  由
甲、程序方面：
一、按被告以外之人於審判外之言詞或書面陳述，除法律有規定
    者外，不得做為證據；被告以外之人於檢察事務官、司法警
    察官或司法警察調查中所為之陳述，與審判中不符時，其先
    前之陳述具有較可信之特別情況，且為證明犯罪事實存否所
    必要者，得為證據，刑事訴訟法第159 條、第159 條之2 分
    別定有明文。是被告以外之人於警詢及檢察事務官詢問時所
    為之陳述，性質上為傳聞證據，如未與審判中不符，自無證
    據能力。查證人王桂珠、劉瑞泰於警詢及檢察事務官前所為
    之證述，與本院審理中證述內容相符，依前揭規定，應認無
    證據能力。
二、次按被告以外之人於偵查中向檢察官所為之陳述，除顯有不
    可信之情況者外，得為證據，刑事訴訟法第159 條之1 第2
    項定有明文。查證人林炳榮於偵查中所為之證述，對被告而
    言，屬被告以外之人於偵查中向檢察官所為之陳述，依前揭
    規定，原則上具有證據能力，且證人林炳榮於檢察官偵訊時
    所為之證述，業經具結，而被告復未提出上開證人於偵查中
    所為證述有何顯不可信之情況，自得為證據。
乙、實體方面：
一、訊據上訴人即被告乙○○矢口否認有何誣告犯行，辯稱：甲
    ○○確實有出拳毆打我，我有診斷證明書為證，我確實沒有
    誣告，甲○○、王桂珠與劉瑞泰3人是套好的等語。
二、經查：
（一）被告於95年1 月1 日晚間9 時15分許，向高雄縣政府警察
      局林園分局中芸派出所之警員林炳榮報案，並於詢問時稱
      ：「（你因何事至派出所製偵訊筆錄？）我因被傷害成傷
      ，故持驗傷單來所報案並訊問筆錄。」、「（你遭何人打
      傷？）我遭岳父甲○○打傷的。」、「（當時情形為何？
      ）今日下午6 時左右我岳父甲○○來我家，因為我與我老
      婆王桂珠吵架，我推我老婆王桂珠1 下，甲○○責問我為
      什麼打他女兒，我叫他不要聽他女兒一面之詞，他就揮拳
      打我左頭部1 下後，我離開他又追上來揮拳打我左頭部1
      下。」、「（你遭打傷的傷勢如何？為何物品打傷？）答
      ：我遭打傷頭部導致頭部挫傷，用拳頭打擊左頭部成傷。
      」、「（你是否要對甲○○提出傷害告訴？）答：我要對
      甲○○提出傷害告訴。」等語，有該調查筆錄1 份在卷可
      稽（見警卷第1 頁、第2 頁），顯見被告確有於上開時、
      地向該管公務員申告甲○○犯有傷害之罪名甚明。
（二）證人王桂珠於原審審理時到庭結證稱：當日被告在質問劉
      瑞泰為何把其弟賣車的事情告訴別人，我有阻止被告，但
      被告不聽，反而對我罵三字經，還對我說「究竟劉瑞泰還
      是我是妳丈夫」，劉瑞泰離開後，只剩下我和被告，那時
      候我在哭，管區問我怎麼回事，我就說被被告打，管區就
      進去屋內勸被告，之後管區走了，劉瑞泰就來了，我父親
      也剛好到，我還在哭，我父親就問是否被告又喝酒，我父
      親進去裡面勸被告，叫被告不要喝酒，家庭比較重要，不
      要每次喝酒就打太太，被告開口就罵我父親三字經，還出
      口警告要打我父親，我出聲示意父親不要再說了，被告聽
      到反而追出要打我，我父親就站在前面，說「要打就先打
      我」，這時候圍了很多人，被告看到就不敢動手，圍觀的
      人報警，之後有2 位警員過來，我說沒事，警察就離開，
      之後我接到警局的通知，才知道我和父親是被害人居然變
      成被告，這過程中我父親並沒有出手毆打被告，被告當場
      也沒有說有受什麼樣的傷害等語（見原審卷第43頁、第44
      頁），核與證人劉瑞泰於原審審理時到庭結證稱：當日我
      抓魚到被告住處，被告怪我把其弟賣車的事告訴王桂珠，
      引起夫妻口角，我看到被告毆打王桂珠完之後，就先回去
      洗澡，之後我又返回該處，我向王桂珠拿一瓶啤酒，跟一
      位朋友在門口喝，之後我聽到甲○○在裡面勸被告，之後
      被告跑出來，然後甲○○也跟著跑出來，被告就說「甲○
      ○打我」，我說「我沒有看到」，之後被告就跑去報案，
      當時被告只有說甲○○打他，但沒有說打哪裡，且我說沒
      有看到時，被告也沒有指出被打的部位，在屋外時只有甲
      ○○一直在勸被告不要吵吵鬧鬧，並沒有看到甲○○毆打
      被告等語相符（見原審卷第45頁、第46頁），是依證人王
      桂珠、劉瑞泰上開所述，關於案發之經過及被告並未遭告
      訴人甲○○毆打乙節，均屬一致，堪認告訴人甲○○於上
      開時、地確無被告所指出拳對其毆打之情事無訛。
（三）雖被告以其受有左側頭皮挫傷而認確有遭告訴人甲○○出
      拳毆打，而依被告於建佑醫院之病歷所載，被告於95年1
      月1 日至該院門診就醫，依觀察傷勢明顯，診斷為左側頭
      皮挫傷（顳部血腫），有該院95年11月22日建佑院字第09
      500275號函暨檢附之病歷1 份在原審卷第27頁可憑。惟被
      告先於警詢時供稱：甲○○責問我為什麼打其女兒，我叫
      甲○○不要聽其女兒一面之詞，甲○○就揮拳打我左頭部
      1 下後，我離開，甲○○又追上來揮拳打我左頭部1 下等
      語（見警卷第2 頁），復於偵查中供稱：當天我與王桂珠
      發生爭吵，王桂珠致電甲○○來我家，甲○○一來時就攻
      擊我頭部及頸部各2 拳，我跑到外面時甲○○又追上來打
      我頭部2 拳等語（見他字卷第15頁），再於原審審理時供
      稱：甲○○總共毆打我2 次，1 次在屋內，1 次在屋外，
      在屋內打2 下，1 下左側頭部、1 下左臉臉頰，在屋外打
      2 下都是左頭部等語（見原審卷第54頁），是被告就告訴
      人甲○○係徒手毆打伊左側頭部或頸部，抑或左臉臉頰，
      及毆打之次數，前後所述均不一致而有齟齬，亦與上開病
      歷所載之傷勢不符，自難憑採；且證人即製作被告筆錄之
      警員林炳榮於偵查中結證稱：製作筆錄當時被告並沒有明
      顯傷痕等語（見他字卷第50頁），而證人即陪同被告就醫
      之周明福亦於原審審理時結證稱：因為被告跟我說會頭暈
      ，伊就看一下被告的頭有無怎樣，當時我只看到被告下巴
      紅腫，其他部位沒有傷勢等語（見原審卷第47頁、第48頁
      ），是被告所指上開病歷所載之傷勢為告訴人甲○○毆打
      所致，即非無疑。
（四）按告訴人所訴事實不能證明其係屬實，在對於被訴人為不
      起訴處分確定者，固不能謂告訴人因此即應負誣告罪責，
      然此必以告訴人有出於誤會或懷疑被訴人有此事實，或對
      其事實誇大其詞而為申告之情形，始足以當之，若告訴人
      以自己親歷被害事實，堅指被訴人有犯罪行為，指名向該
      管公務員告訴，經不起訴處分，認被訴人無此犯罪事實者
      ，即不能謂告訴人不應負誣告罪責（最高法院32年上字第
      184 號判例參照）。本件告訴人甲○○於上開時、地並未
      有出拳毆打被告之行為，已如前述，而被告仍於95年1 月
      1 日晚間9 時15分許，向高雄縣警察局林園分局中芸派出
      所之警員林炳榮申告告訴人傷害，堅稱遭告訴人出拳毆打
      成傷之傷害犯行，顯非單純出於誤會或懷疑，抑或對其申
      告事實誇大其詞所致，其主觀上有使告訴人受刑事處分之
      誣告犯意至明。而告訴人甲○○所涉傷害犯行，嗣經臺灣
      高雄地方法院檢察署檢察官偵查結果認無證據足認告訴人
      甲○○有傷害之犯行，而以95年度偵字第3067號為不起訴
      處分確定在案等情，亦有該不起訴處分1 份在卷可憑。綜
      上所述，足見被告前開所辯，顯係飾卸之詞，委不足採。
      本件事證明確，被告誣告犯行，堪以認定。
三、核被告乙○○所為，係犯刑法第169 條第1 項之誣告罪。
四、原判決以被告乙○○罪證明確，因予適用刑法第169 條第1
    項之規定，並審酌被告率爾誣指他人犯罪，致使刑事偵查機
    關浪費無益資源，進行調查其所誣指之犯罪情節，對國家司
    法權之行使，易致生錯誤之結果，並使告訴人疲於應訴，致
    生訟累，對告訴人名譽亦生危害，惡行非輕，且犯後猶否認
    犯行，態度難認良好等一切情狀，量處有期徒刑4 月。其認
    事用法核無違誤，所處之刑亦屬允當。被告上訴意旨，仍執
    前詞，否認犯罪，指摘原判決不當，為無理由，應予駁回。
    又被告於95年間犯有家庭暴力防治法，經原審法院另案判處
    有期徒刑3 月確定，尚未執行，有臺灣高等法院被告前案紀
    錄表1 份在卷足憑，故被告亦不符合緩刑宣告之條件，併此
    敘明。
據上論斷，應依刑事訴訟法第368條，判決如主文。
本案經檢察官陳建年到庭執行職務。
中　　華　　民　　國　　96　　年　　3 　　月　　19　　日
                  刑事第二庭  審判長法  官  林正雄
                                    法  官  陳啟造
                                    法  官  黃壽燕
以上正本證明與原本無異。
如不服本判決應於收受本判決後10日內向本院提出上訴書狀，其
未敘述上訴理由者，並得於提起上訴後10日內向本院補提理由書
狀（均須按他造當事人之人數附繕本）「切勿逕送上級法院」。
中　　華　　民　　國　　96　　年　　3 　　月　　19　　日
                                    書記官  梁雅華
附錄本判決論罪科刑法條：
刑法第169 條第1 項
  意圖他人受刑事或懲戒處分，向該管公務員誣告者，處7 年以
  下有期徒刑。
